ACORDAO-COMPLETO-2354887

ACÓRDÃO 11066/2019 ATA 35/2019 - PRIMEIRA CÂMARA

VISTOS, relatados e discutidos estes autos de tomada de contas especial instaurada pelo então Ministério da Cultura (MinC) em desfavor de União Nacional dos Estudantes - UNE, CNPJ 29.258.597/0002-31, seus presidentes à época, Gustavo Lemos Petta e Lúcia Kluck Stumpf, e seu tesoureiro geral, Rovilson Sanches Portela, em razão de deficiências na prestação de contas do Convênio 550/2006 (Siconv 579964) , cujo objeto era a implantação do projeto "Cinema Une em Movimento";
ACORDAM os Ministros do Tribunal de Contas da União, reunidos em sessão da Primeira Câmara, ante as razões expostas pelo Relator, em:
9.1. restituir os autos à SecexTCE para que:
9.1.1. realize a conciliação bancária da gestão dos recursos em comento, a fim de verificar a correspondência entre os débitos constantes nos extratos bancários, em valor e data, e os comprovantes de despesas juntados aos autos;
9.1.2. individualize a  responsabilidade de cada presidente da Une em relação ao valor do débito, considerando o período em que estiveram na titularidade da entidade e as datas de realização das despesas impugnadas;
9.1.3. analise a conduta do tesoureiro-geral Harlen Oliveira Cunha, que assumiu o cargo na gestão 2007-2009, a fim de verificar se ele teve alguma participação nas irregularidades apontadas e, se for o caso, promover sua citação.
9.2. dar ciência deste acórdão aos responsáveis.

Tomada de contas especial instaurada pelo então Ministério da Cultura (MinC) em desfavor de União Nacional dos Estudantes - UNE, CNPJ 29.258.597/0002-31, seus presidentes e seu tesoureiro à época, em razão de deficiências na prestação de contas do Convênio 550/2006 (Siconv 579964), cujo objeto era a implantação do projeto Cinema Une em Movimento.

Primeira Câmara

Entidades e Órgãos do Governo do Estado de São Paulo.

3. Interessados/Responsáveis:
3.1. Responsáveis: Gustavo Lemos Petta (XXX.202.198-XX); Lucia Kluck Stumpf (XXX.167.810-XX); Rovilson Sanches Portela (XXX.002.831-XX); Uniao Nacional dos Estudantes (29.258.597/0002-31).

13.1. Ministros presentes: Walton Alencar Rodrigues (Presidente), Benjamin Zymler, Bruno Dantas (Relator) e Vital do Rêgo.
13.2. Ministros-Substitutos presentes: Augusto Sherman Cavalcanti e Weder de Oliveira.

ACORDAO-COMPLETO-2532295

Acórdão 9254/2022 - Primeira Câmara

ACORDAO-COMPLETO-2460234

Acórdão 3997/2021 - Primeira Câmara

ACORDAO-COMPLETO-2422213

Acórdão 13916/2020 - Primeira Câmara

BRUNO DANTAS

Por registrar as principais ocorrências no andamento dos autos até o momento, resumindo os fundamentos das peças acostadas ao processo, adoto como relatório, com os ajustes necessários, a instrução do auditor da secretaria responsável pela análise do caso (peça 66) , que contou com a anuência do corpo diretivo da unidade (peças 67-68) e do Ministério Público junto ao TCU (peça 69) : 
"INTRODUÇÃO
1. Cuidam os autos de tomada de contas especial instaurada pelo Ministério da Cultura - MinC, em desfavor da União Nacional dos Estudantes - UNE, CNPJ 29.258.597/0002-31, e seus presidentes à época, Gustavo Lemos Petta e Lúcia Kluck Stumpf, e seu tesoureiro geral, Rovilson Sanches Portela, em face da impugnação parcial de despesas do Convênio 550/2006 (SIAFI/SICONV 579964) , com valor total de R$ 436.783,00 a cargo do concedente, e cujo objeto foi a implantação do projeto 'CINEMA UNE EM MOVIMENTO' , visando à criação de um circuito de exibição de longa-metragem da mais recente produção nacional, através de sessões gratuitas e com debates nas universidades de todas as 27 unidades da federação, em comemoração aos 70 anos da UNE - União Nacional dos Estudantes, com vigência inicial no período de 27/12/2006 a 27/12/2007, prorrogado até 31/7/2008 (peça 2, p. 46) . O projeto cultural foi registrado no MinC sob Pronac 06-10919.
HISTÓRICO
2. Após exaustiva análise das alegações de defesa apresentadas pelos responsáveis, aos quais foi assegurado o direito à ampla defesa e ao contraditório, elaborou-se proposta de mérito em 10/3/2017 (peça 52) , com significativa redução no valor do débito inicial em face do acolhimento de parte da defesa oferecida. A seguir, reproduz-se parcialmente a mencionada proposta, a qual foi integralmente acolhida no âmbito desta Sec-SP (peças 53 e 54) e pelo MPU/TCU, esse em 29/3/2017 (peça 55) :
a) rejeitar as alegações de defesa apresentadas, conjuntamente, pela União Nacional dos Estudantes - UNE e Srs. Gustavo Lemos Petta, Lúcia Kluck Stumpf e Rovilson Sanches Portela;
b) julgar irregulares as contas de Rovilson Sanches Portela, CPF XXX.002.831-XX, na condição de tesoureiro da entidade, e de Gustavo Lemos Petta - CPF XXX.202.198-XX e Lúcia Kluck Stumpf, CPF XXX.167.810-XX, na condição de presidentes da entidade, à época das irregularidades, e da União Nacional dos Estudantes - UNE, CNPJ 29.258.597/0002-31, na condição de entidade convenente, nos termos dos arts. 1º, inciso I, e 16, inciso III, alíneas 'b' e 'c', da Lei 8.443/1992, em razão das irregularidades apuradas na gestão dos recursos recebidos do Fundo Nacional de Cultura, destinados à realização do Projeto Pronac 06-10919 relativo ao Convênio 550/2006 (SIAFI/SICONV 579964) , condenando-os, solidariamente, ao pagamento das importâncias a seguir especificadas, atualizadas monetariamente e acrescidas dos juros de mora, calculados a partir da data original do débito até a sua efetiva quitação, na forma prevista na legislação em vigor, fixando-lhes o prazo de 15 (quinze) dias, a contar das respectivas notificações, para comprovar, perante o Tribunal, o recolhimento das referidas quantias aos cofres do Fundo Nacional de Cultura, nos termos do art. 23, inciso III, alínea 'a', da citada Lei c/c o art. 214, inciso III, alínea 'a', do Regimento Interno/TCU, da seguinte forma:
	VALOR ORIGINAL (R$) 
	DATA DA OCORRÊNCIA

	213.922,76 (D) 
	23/1/2007

	8.970,97 (C) 
	3/12/2009

			Valor atualizado até 10/3/2017: R$ 631.314,91 (peça 51) 
3. Na sequência, remeteram-se os autos à apreciação do Ministro-Relator. No entanto, aos 24/10/2018 juntou-se ao processo documento datado de 16/8/2018 (peça 62) , de autoria dos procuradores da União Nacional dos Estudantes (UNE) , trazendo novas informações com o intuito de alterar o valor do débito apurado na instrução de mérito supramencionada.
4. Em Despacho de 1/2/2019 o Ministro-Relator, considerando que os novos fatos apresentados poderiam impactar no cálculo do débito, restitui os autos a esta Sec-SP para reanálise.
4.1. Na sequência, serão examinados os pontos trazidos à baila pelos procuradores da UNE, de acordo com a metodologia e critério empregados na instrução anterior.
EXAME TÉCNICO
5. Item questionado: 2.7.3 (b) : 'despesa não autorizada com assessoria jurídica pela empresa Cesnik, Quintino, e Salina Advogados (R$ 52.000,00) (...) , acima do valor previsto no plano de trabalho'
5.1. Alegações
Cumpre esclarecer que a despesa acima referida, embora se refira a um mesmo fornecedor, contempla diferentes serviços por ele prestados, correspondentes a duas rubricas distintas do plano de trabalho: assessoria jurídica (item 12.4 do plano de trabalho, com valor total aprovado de R$ 28 mil) e assessoria cultural (item 12.2 do plano de trabalho, com valor total aprovado de R$ 24 mil) . Assim, o montante total de R$ 52 mil pago à aludida empresa atende ao plano de trabalho na medida em que equivale à soma dos valores correspondentes a tais rubricas.
Vale ressaltar que os documentos comprobatórios dos pagamentos efetuados à empresa (inclusive as notas fiscais correspondentes) foram devidamente reconhecidos como válidos pela Secex no item 4.2.1 da instrução. Ademais, no que tange ao exposto nos itens 4.3.1 e 4.3.2, cumpre destacar que, ao contrário do que sugere a Secex, não há que se falar em ajuste do plano de trabalho nesta hipótese; cuida-se tão somente de prestação de dois serviços distintos - ambos devidamente contemplados no plano de trabalho - por uma mesma empresa, consoante acima exposto.
Destarte, solicita-se seja referida despesa aceita como válida.
5.2. Análise
Uma simples leitura da instrução ora rebatida evitaria tal questionamento, pois foi exatamente esse o entendimento que resultou da análise procedida para esse item, conforme se verifica da reprodução dos trechos correspondentes:
'4.2.1 Verifica-se na relação de pagamentos efetuados (peça 40, p. 31) que foram efetuados 3 (três) pagamentos ao escritório Cesnik, Quintino e Salinas Advogados, nos valores de R$ 24.000,00, R$ 28.000,00 e R$ 6.000,00. Ocorre que, no plano de trabalho aprovado, consta o valor de R$ 28.000,00 para gastos com assessoria jurídica, ou seja, esse era o valor máximo autorizado pelo Ministério da Cultura para o item 'Assessoria Jurídica' (peça 1, p. 42) . Desse modo, na análise dos documentos comprobatórios de despesas, que será realizada no item 5 desta instrução, aceitaremos somente o valor total previsto para o item 'Assessoria Jurídica', ou seja, R$ 28.000,00. Quanto ao item 'Assessoria Cultural' analisaremos os respectivos documentos de despesa; (grifo nosso) 
Item 5, subitem 12.2. Assessoria Jurídica - R$ 28.000,00 - Consta à peça 40, p. 109, nota fiscal no valor de R$ 28.000,00;
Item 5, subitem 12.2 Assessoria Cultural - R$ 24.000,00 - Consta à peça 40, p. 102 e 110, notas fiscais nos valores, respectivamente de R$ 24.000,00 e R$ 6.000,00. Aceitamos o valor de R$ 24.000,00 previsto no plano de trabalho;
5.3. Efeito no débito: nenhum
6. Item questionado: 5 (1.1) : '3 gestores de projeto - R$ 6.000,00 - não consta documento comprobatório para este item'.
6.1. Alegações
A contratação dos 3 gestores de projeto deu-se por intermédio do Instituto Cultura em Movimento, tendo sido efetuado o pagamento R$ 5.957,67 a este título. Tal valor encontra-se inserido na nota fiscal constante da peça 40, p. 117, cujo montante total equivale exatamente à soma dos valores correspondentes aos itens 1.1, 1.2, 1.3 e 1.4 do plano de trabalho. Destarte, solicita-se seja referida despesa aceita como válida.
6.2. Análise
Compulsando a nota fiscal mencionada verifica-se que a descrição dos serviços prestados deveras inclui o serviço de gestão de projeto. Ainda, o somatório dos serviços mencionados efetivamente corresponde ao valor da nota fiscal.
Portanto deve ser acolhida a alegação apresentada quanto a esse item.
6.3. Efeito no débito: diminuição em R$ 5.957,67
7. Item questionado: 5 (1.5) : '2 Tabuladores pesquisa - R$ 800,00 - Consta à peça 40, p. 174, nota fiscal no valor de R$ 1.600,00. Aceitamos o valor de R$ 800,00 previsto no plano de trabalho.'
7.1. Alegação:
O plano de trabalho indica R$ 800,00 como valor unitário, mas contempla duas unidades. Logo, deve ser aprovado o valor de R$ 1.600,00 referido na nota fiscal constante da peça 40, p. 174.
7.2. Análise
Assiste razão à UNE nesse ponto pois o valor constante no plano de trabalho para essa despesa é realmente de R$ 1.600,00, conforme se verifica à peça 1, p. 280.
7.3. Efeito no débito: diminuição em R$ 800,00
8. Item questionado 5 (1.6) : '12 agentes culturais locais - R$ 3.600,00- Constam à peça 40, p. 185 e 210, recibos nos valores, respectivamente, de R$ 1.200,00 e R$ 1.200,00, à peça 41, p. 163-180, recibos totalizando o valor de R$ 22.600,00, à peça 42, p. 40, recibo no valor de R$ 1.200,00, à peça 42, p. 124, recibo no valor de R$ 1.000,00. Aceitamos o valor de R$ 3.600,00 previsto no plano de trabalho.'
8.1. Alegação
Deve-se observar que o plano de trabalho foi objeto de ajuste através da celebração do 1 termo aditivo ao convênio. A solicitação do ajuste consta da peça 1, p. 261-290, o termo aditivo consta da peça 1, p. 396-398 e sua publicação no diário oficial consta da peça 2, p. 16. Consoante se verifica através destes documentos, o ajuste deslocou saldo existente do item 5.8 do plano de trabalho para aumentar o valor correspondente ao item 1.6, que passou de R$ 3.600,00 a R$ 38.884,00.
Consoante se verifica através destes documentos, o ajuste deslocou saldo existente do item 5.8 do plano de trabalho para aumentar o valor correspondente ao item 1.6, que passou de R$ 3.600,00 a R$ 38.884,00. Deste valor total, foram executados R$ 27.200,00 - montante correspondente à soma de todos os recibos citados pela Secex em referência a este item, e cuja execução, portanto, merece ser integralmente acolhida.
8.2. Análise
Assiste razão à UNE quanto à essa rubrica, conforme se verifica no texto da cláusula primeira do primeiro termo aditivo ao Convênio MinC/FNC 550/2006:
Constitui objeto do presente Termo aditivo, a readequação do projeto 'CINEMA UNE EM MOVIMENTO ', deslocando o saldo existente na etapa/fase 5.8 - (Passagens Aéreas Mensais para Capitais no Brasil) no valor de R$ 35.284,00 (trinta e cinco mil, duzentos e oitenta e quatro reais) para a etapa/fase 1.6 - (Rede Agentes Culturais Locais + Seguro) , que passa de R$ 3.600,00 (três mil e seiscentos reais) para R$ 38.884,00 (trinta e oito mil, oitocentos e oitenta e quatro reais) , e alteração da descrição da etapa/fase 4.1 - 'Cachê Debatedores/ Convidados especiais' para 'Curadoria Debates'.
8.3. Efeito no débito: diminuição em R$ 23.600,00 (R$ 27.200,00 - R$ 3.600,00) 
9. Item questionado: 5 (2.1) : '27 passagens aéreas - R$ 27.000,00- Consta à peça 41, p. 17, nota fiscal no valor de R$ 2.148,00, e à peça 42, p. 110, o recibo no valor R$ 309,00, totalizando R$ 2.457,00'
9.1. Alegações
Consta à peça 40, p. 176-180, duplicata emitida pela Itamaracá Turismo, no valor de R$ 22.160,24 em que se incluem diversas passagens aéreas adquiridas no âmbito no item 2.1 do plano de trabalho.
Portanto o referido documento comprova a aquisição de passagens aéreas referentes à aludida rubrica do plano de trabalho num total de R$ 21.892,12 (os demais itens da duplicata referem-se à rubrica 5.8 do plano de trabalho, consoante se verá a seguir) .
Requer também que seja acrescentada ao montante acima a importância de R$ 509,24 referente aos recibos constantes da peça 41, p. 14, 27 e 48, que acrescido do valor aceito inicialmente aceito mais o valor da referida fatura perfaz um total e R$ 25.126,48, despesa essa que deve ser considerada como válida.
9.2. Análise
Não obstante as alegações apresentadas, há que se registrar que não assiste razão à UNE nesse item, pois a duplicata apresentada como comprovante das despesas efetuadas não tem valor fiscal, conforme a Lei 5.474/1968, visto que é um título de crédito que pode documentar a operação faturada de compra e venda ou de prestação de serviços, sendo sua emissão opcional e deve ser emitida obrigatoriamente juntamente com a nota fiscal/fatura.
Cite-se ainda a cláusula quinta do contrato integrante do processo licitatório para aquisição das referidas passagens (peça 2, p. 342-344) :
CLÁUSULA QUINTA - DO PAGAMENTO 5.1. Os pagamentos serão efetuados em moeda corrente nacional, em até 07 (sete) dias úteis após a entrega pela CONTRATADA do respectivo documento fiscal comprobatório, sendo efetuada a retenção na fonte dos tributos e contribuições elencados na legislação em vigor, tais como IR, CSLL, COFINS e PIS/PASEP. (grifo nosso) 
Portanto, até por força contratual, esse deveria ser o documento apresentada pela UNE para efeito de comprovação, ou ainda outro que demonstrasse o efetivo pagamento dos serviços prestados, acompanhado da apresentação dos correspondentes cartões de embarque, evidência corriqueira exigida pelos órgãos públicos e empresas. Também ausente a informação sobre qual o motivo do deslocamento.
Por coerência, do mesmo modo deve ser glosado o valor de R$ 2.148,00, inicialmente aceito, por tratar-se de comprovação somente por meio de duplicata (peça 41, p. 17) . Resta, portanto, justificado o valor de R$ 818,24 relativo às importâncias de R$ 309,00 (recibo à peça 42, p. 110) , e de R$ 509,24, essa referente aos recibos indicados pela UNE, constantes da peça 41, p. 14, 27 e 48, apesar desses dois últimos serem praticamente ilegíveis.
Desnecessário lembrar que a jurisprudência desta Corte é no sentido de que cabe ao gestor o ônus de comprovar, por meio de documentação idônea, a correta aplicação dos recursos públicos, por força do que dispõe o art. 70, parágrafo único, da Constituição Federal e o art. 93 do Decreto-lei 200/1967.
9.3. Efeito no débito: aumento de R$ 1.638,76 (R$ 2.457,00 - R$ 818,24) 
10. Item questionado: 5 (2.2) : '81 dias de hospedagem e alimentação - R$ 8.100,00 - Constam à peça 40, p. 157, nota fiscal no valor de R$ 330,00 e à peça 41, p. 11 e 12, notas fiscais, respectivamente, nos valores de R$ 2.400,00 e R$ 3.555,00, totalizando R$ 6.285,00'
10.1. Alegações:
Os valores despendidos com hospedagem e alimentação, em verdade, superam o quantum indicado pela Secex. Diversos outros documentos presentes nos autos, além daqueles mencionados pelos auditores, comprovam o uso regular dos recursos para tal rubrica, quais sejam:
 (i) peça 40 - páginas 90, 103, 104, 115, 120, 135, 137, 138, 146, 147, 149, 164, 165, 167, 168, 182, 183, 186 a 212, 214, 215, 217 a 247, 250, 251 e 254;
 (ii) peça 41- páginas 1, 6 a 10, 15, 24, 30, 31, 37, 38, 41, 42, 55, 56, 60, 64, 71, 87, 90, 94, 98, 99, 102, 106 a 108, 116, 118, 119, 122, 127, 128, 130 a 132, 134, 136, 139, 141, 144, 145, 148 a 151, 161, 181, 184, 186, 187, 189, 191, 195 e 196;
 (iii) peça 42- páginas 2, 7, 11 a 13, 16 a 19, 21, 23, 25, 27, 31, 34, 37, 38, 46, 47, 54, 60, 62, 71 a 73, 78, 79, 85, 86, 97, 102, 105, 106, 111, 112, 114, 116, 119, 123, 126, 128, 133, 135, 140 e 143.
Destarte, o valor a ser aprovado é efetivamente superior àquele apontado pela Secex, devendo os documentos acima indicados ser considerados em acréscimo àqueles já reconhecidos como válidos e aceitáveis pela unidade técnica.
10.2. Análise
Com relação ao valor R$ 6.285,00 referente à hospedagem, inicialmente acolhido, há que se desconsiderá-lo em face da total ausência de informações quanto à motivação despesa e a identificação das pessoas que se hospedaram, e ainda pela inclusão de despesa correspondente à aluguel de salão:
Peça 40, p.157 - 10 diárias no valor de R$ 350,00 na Pousa 705 Sul Ltda. ME - NFS mod. 3
Peça 41, p. 11 - aluguel de salão no Itajubá Hotel de 1/11 a 4/11/07 - R$ 2.400,00 - NFS 70993
Peça 41, p. 12 - diárias no valor de R$ 3.555,00 no Itajubá Hotel de 1/11 a 4/11/07 - R$ 3.555,00 - NFS 70994
Com relação aos gastos com alimentação, todos os documentos mencionados foram examinados, verificando-se que não indicam o nome do beneficiário da refeição, exceto quanto aos recibos constantes à peça 40, p. 186-212, 217-247 (R$ 1.420,00) , e peça 41, p. 38 (R$ 200,00) . Em muitos casos, apesar do valor expressivo da nota fiscal, a quantidade de pessoas presentes não é informada. Além disso há notas fiscais de compras em supermercado e açougue, sem indicação da destinação desses produtos.
Exemplificando:
Peça 40, p. 103: Nota fiscal no valor de 200,00 sem indicar quantidade de refeições;
Peça 40, p. 105: nota fiscal no valor de 555,00 sem indicar quantidade de refeições;
Peça 40, p. 120: supermercado
Peça 41, p. 24: mercado
Peça 41, p. 30-31: supermercado
Peça 41, p. 41-42: ilegível
Peça 41, p. 127: açougue
Peça 42, p. 27: mercado
Peça 42, p. 62: nota fiscal no valor de R$ 234,00 sem indicar quantidade de refeições.
Sobre essa questão já constava a seguinte manifestação na instrução à peça 52:
6.3 Ademais, a grande quantidade de recibos e notas fiscais referentes a gastos efetuados com táxi, restaurantes e bares, atentam contra o princípio da moralidade dos gastos com recursos públicos, porquanto evidenciam gastos em proveito próprio ou alheio que não se comprovaram necessários à execução do objeto do convênio;
Acolhe-se, no entanto, a importância de R$ 1.620,00 referente aos recibos constantes à peça 40, p. 186-212, 217-247 (R$ 1.420,00) , e peça 41, p. 38 (R$ 200,00) .
10.3. Efeito no débito: acréscimo de R$ 4.665,00 (R$ 6.285,00 - R$ 1.620,00) .
11. Item questionado: 5 (2.3) : 'Infraestrutura e manutenção - R$ 2.400,00 - Consta à peça 41, p. 39, nota fiscal no valor de R$ 8.000,00 e à peça 42, p. 65, nota fiscal no valor de R$ 8.000,00. Aceitamos o valor de R$ 2.400,00 previsto no plano de trabalho'
11.1. Alegações:
11.1. A nota fiscal constante da peça 41, p. 39 foi equivocadamente relacionada pelos técnicos desse Tribunal ao item sob análise. Refere-se, na verdade, à rubrica 8.1 do plano de trabalho, visto que tratou de infraestrutura técnica da execução do objeto, sem relação com a capacitação dos agentes a que corresponde a rubrica 2.3.
Destarte, requer-se o acolhimento, na rubrica devida, da Nota Fiscal supramencionada.
11.2. Análise
A nota fiscal mencionada realmente refere-se ao item 8.1 do plano de trabalho, eis que atinente à infraestrutura de produção.
Acolhe-se, portanto, o pleito quanto a este item.
11.3. Efeito no débito: vide análise do item 8.1 do plano de trabalho.
12. Item questionado: 5 (5.8) : 'Passagens aéreas R$ 54.000,00 - Consta à peça 40, p. 176-180, nota fiscal no valor de R$ 40.883,64'
12.1. Alegações
Conforme já exposto acima, o ajuste no plano de trabalho reduziu o valor destinado a esta rubrica, que passou a ser de R$ 18.716,00. E consoante referido na explicação acerca do item 2.1 do plano de trabalho, a aludida nota fiscal contempla passagens aéreas relacionadas a ambas as rubricas: 2.1 e 5.8, que corresponde ao valor de R$ 18.723,40.
O valor total despendido com este item foi, portanto, de R$ 18.716,00, apenas R$ 7,40 acima do previsto no plano de trabalho (conforme ajuste devidamente aprovado pelo Ministério) . Destarte, solicita-se seja referida despesa aceita como válida.
12.2. Análise
Diferentemente do entendimento da UNE, o valor de R$ 18.716,00 (gasto efetivo de R$ 18.723,40) previsto no item 5.8 do plano de trabalho foi integralmente aceito, pois está incluído no valor de R$ 40.883,64, correspondente à duplicata à peça 40, p. 176-180.
No entanto, conforme análise procedida nos itens 9.2 desta instrução, há que se glosar integralmente a importância de R$ 40.883,64 (R$ 22.160,27 + R$ 18.723,40) considerada como valida, correspondente a despesas com passagens aéreas relativas aos itens 2.1 e 5.8 do plano de trabalho.
12.3. Efeito no débito: acréscimo de R$ 40.883,64
13. Item questionado: 5 (5.9) : 'Aluguel de carro para reportagem - R$ 2.400,00'
13.1. Alegação
Em função de provável equívoco na elaboração do documento, a unidade técnica deixou de fazer o apontamento acerca desta rubrica. Não é possível compreender, assim, qual a conclusão da Secex acerca deste item.
Não obstante, cumpre esclarecer que o montante correspondente a esta rubrica encontrava-se inserido no valor já restituído pela UNE. Destarte, considera-se como já sanada a respectiva inexecução.
13.2. Análise
Esse valor não foi considerado na análise. Portanto, pelo critério utilizado, ele compõe o débito imputado aos responsáveis, o qual foi obtido pela diferença entre o valor repassado e as despesas validadas. Assim seu efeito é anulado quando se considera a dedução do valor restituído pela UNE.
13.3. Efeito no débito: nenhum
14. Item questionado: 5 (5.11) : 'Contratação de Provedor - R$ 2.400,00 - não consta documento comprobatório para este item;'
14.1. Alegação
Consta à peça 40, p. 116 notas fiscal emitida pelo provedor 'Telefonia Inteligente', contratada justamente para prestação do serviço referido no item 5.11 do plano de trabalho.
Portanto, ao contrário do que sugere a instrução da peça 52, a aludida rubrica foi, sim, executada, e consta dos autos documento comprobatório neste sentido.
Destarte, solicita-se seja referida despesa aceita como válida.
14.2. Análise
Há que se acolher as alegações quanto a esse ponto.
14.3. Efeito no débito: diminuição no valor de R$ 2.400,00.
15. Item questionado: 5 (8.1) : 'Projetos, tela e som completo - R$ 40.500,00 - Constam à peça 40, p.163 e 181, notas fiscais nos valores, respectivamente, de R$ 8.000,00 e R$ 8.000,00, à peca 41, p. 75, nota fiscal no valor de R$ 11.800,00, à peça 42, p. 22, a nota fiscal no valor de R$ 8.000,00, totalizando R$ 35.800,00;'
15.1. Alegações
Em acréscimo às notas fiscais corretamente identificadas pela unidade técnica, também constam dos autos outros dois documentos comprobatórios de despesas relacionadas a este item do plano de trabalho:
 (i) peça 42, página 48- recibo referente a Datashow, no valor de R$ 120,00;
 (ii) peça 41, página 39 - nota fiscal da Amazon Film Productions, no valor de R$ 8.000,00 (a qual havia sido erroneamente atribuída ao item 2.3 do plano de trabalho) .
Destarte, requer-se que sejam acolhidas despesas correspondentes à totalidade do valor previsto no plano de trabalho - R$ 40.500,00.
15.2. Análise
Deve-se acolher o pleito quanto a este item, conforme análise procedida item 11.2.
15.3. Efeito no débito: diminuição de R$ 4.700,00 (R$ 40.500,00 - 35.800,00) 
16. Item questionado: 5 (9.8) : 'Correio - R$ 2.700,00- não consta documento comprobatório para este item.'
16.1. Alegações
Ao contrário do que pugna a unidade técnica, constam dos autos documentos comprobatórios de despesas de correio:
 (i) na peça 40, páginas 91 e 94, há comprovantes da ECT - Empresa Brasileira de Correios e Telégrafos;
 (ii) na peça 40, páginas 106 e 107, há faturas da Airtime Serviços e Transportes Ltda.
Portanto, somados tais comprovantes, revelam-se claras despesas de R$ 240,00 com correio, cujo acolhimento se requer.
16.2. Análise
Assiste razão à UNE quanto a este gasto.
16.3. Efeito no débito: diminuição de R$ 240,00
17. Item questionado: 5 (10.1) : 'Despesas diversas - R$ 19.440,00 - não consta documento comprobatório para este item'
17.1. Alegações.
Diferentemente do que foi indicado pela unidade técnica, constam dos autos diversos documentos comprobatórios das despesas incorridas em relação aos subitens do item 10.1 do plano de trabalho.
Quanto ao subitem 10.1.1 (deslocamento) , constam os seguintes documentos, que comprovam despesas de R$ 4.097,89:
 (i) peça 40- páginas 85, 86, 89, 93, 111, 114, 140, 155, 156, 184, 213 e 216;
 (ii) peça 41- páginas 18, 19, 25, 29, 32 a 35, 40, 43, 46, 50, 59, 67, 70, 73, 74, 78 a 86, 88, 95, 112, 115, 120, 124, 126, 146, 152, 154, 155, 157, 159, 160, 182, 183, 185 e 193;
 (iii) peça 42- páginas 3, 20, 24, 28, 29, 39, 41, 43, 50, 51, 55, 56, 64, 70, 74, 76, 83, 84, 87 a 96, 98, 99, 104, 117, 127, 129 a 131, 137 a 139, 141, 142, e 144 a 147.
No que tange ao subitem 10.1.2 (água) , há os documentos comprobatórios de despesas no total de R$ 1.185,02 a seguir:
 (i) peça 40 - páginas 99, 108, 125, 129, 130, 132, 133, 138, 150, 152, 153, 172, 248 e 250;
 (ii) peça 41- páginas 3, 6, 16, 91, 123 e 143;
 (iii) peça 42- páginas 21, 36 e 85.
Por fim, também consta dos autos documentação que demonstra despesas correspondentes ao subitem 10.1.4 (lanche - equipe e agentes) no valor de R$ 2.984,10:
 (i) peça 40- páginas 92, 112, 113, 119, 121 a 123, 126 a 129, 131 a 134, 136, 139, 141, 143 a 145, 148, 151, 154, 158, 159, 161, 162, 166, 170, 171, 249, 252 e 253;
 (ii) peça 41 - páginas 2, 4, 5, 13, 20, 22, 26, 28, 44, 45, 47, 52, 54, 58, 61, 65, 66, 68, 69, 72, 76, 77, 89, 91 a 93, 96, 100, 101, 103, 105, 109 a 111, 113, 114, 117, 121, 123, 125, 129, 133, 137, 138, 140, 147, 153, 156, 158, 190, 192, 197 e 198;
 (iii) peça 42- páginas 4, 5, 8, 9, 14, 15, 26, 32, 33, 35, 36, 42, 44, 45, 52, 53, 58, 59, 61, 67 a 69, 75, 77, 80 a 82, 100, 101, 107, 113, 115, 118, 120 e 132.
Pelo exposto, solicita-se o acolhimento das despesas adequadamente comprovadas nos autos.
17.2. Análise
17.2.1. Despesas com deslocamento
Todos os documentos indicados pela UNE foram devidamente examinados. Seguem os seguintes comentários:
Os recibos relacionados às despesas com táxi não trazem, exceto um ou outro caso, informação quanto ao percurso ou usuário da corrida, conforme exemplos a seguir relacionados:
Peça 40 p. 85, 86, 89, 93,184 e 216
Os comprovantes referentes à gastos com combustível não identificam o beneficiário ou a placa do veículo. Exemplificando:
Peça 40, p. 156 e 213.
Peça 41, p. 18, 25, 40, 43, 50, 70, 124, 126, 152, 157, 183 e 193.
Peça 42, p. 3, 20, 28, 41, 43, 50, 56, 64, 74, 76, 83, 84 e 87.
Ainda, quanto aos gastos com combustível, verificaram-se os seguintes fatos que traduzem a fragilidade do controle dessas despesas:
Compra de combustível no Auto Posto Cordeiro Ltda, sito à avenida Patrício Caldeira Andrade, 152, Abraao, Florianópolis, SC, conforme comprovantes emitidos em 17/11/2007, constantes à peça 41:.
p. Valor. Horário
78. 70,00. 17h37mim43.
79. 60,00. 17h49min52
80. 115,06. 18h24min54
81. 156,40. 18h04min57
82. 106,99. 18h20min34
83. 50,00. 18h37min21
84. 60,00. 18h37min38
85. 50,00. 18h46min55
86. 50,00. 19h13min45
Total. 718,45.
Constata-se que em torno de uma hora e meia foram adquiridos aproximadamente a expressiva quantidade de 292 litros de gasolina, sem que houvesse a identificação do veículo em nenhum dos comprovantes.
Tal prática se repetiu na aquisição de combustível no Posto Itapoa Ltda., sito à Av. Prof. Francelina C. Setúbal, 333, Itapoa, Vila Velha, ES, conforme comprovantes emitidos em 28/12/2007, constantes à peça 42:.
p. Valor. Horário
87. 108,98. 14h35min54
88. 30,01. 14h36min45
89. 28,39. 14h37min17
90. 30,00. 14h46min07
91. 68,00. 15h41min13
92. 20,00. 15h18min13
93. 17,28. 15h19min24
94. 29,99. 14h34min11
95. 75,55. 15h19min12
96. 104,01. 14h44min51
Total. 512,21.
Quanto às despesas com estacionamento também não indicam a placa do veículo, conforme exemplos à peça 41, p. 46, 73, 74, 120.
Foram indicados ainda diversos recibos ilegíveis: peça 40, p. 111, 114, 140 e 155; peça 41, p. 29, 32, 33, 67 e 154; peça 42, p. 104.
Desse modo restaram comprovadas somente as seguintes despesas:
Peça 42, p. 29 e 70: R$ 64,00 referente a passagens intermunicipais com passageiros identificados e Peça 42, p. 29: recibo de transporte no valor de R$ 80,00, devidamente especificado.
17.2.2. Efeito no débito: diminuição de R$ 144,00
17.2.3. Água
Quanto aos documentos indicados para a compra de água há que se excluir aquele indicado pela UNE à peça 41, p. 16, por tratar-se de cessão de direitos de exibição.
Do mesmo modo não há nenhuma indicação da destinação da água adquirida, tendo sido juntados diversos comprovantes de compra de apenas uma unidade em bares e postos de gasolina. Ressalta-se a NF constante à peça 40, p.99, referente à compra de 200 garrafas de água de 500ml ao absurdo preço unitário de R$ 5,00, em 29/1/2007, resultando num gasto total de R$ 1.000,00. Sabe-se que o preço de uma garrafa hoje num supermercado custa em média R$ 1,50, o que demonstra mais uma vez, o descontrole do uso do dinheiro público.
Por conseguinte, há que se glosar todos os gastos referentes a esse item.
17.2.4. Efeito no débito: nulo
17.2.5. Lanches
17.2.6. Efeito no débito
Todos os documentos mencionados foram examinados, verificando-se que não há indicação expressa do beneficiário do 'lanche' nos comprovantes apresentados e, em muitos casos, apesar do valor expressivo da nota fiscal para esse tipo de refeição, a quantidade de pessoas presentes não é informada. Em outros, a discriminação da refeição não corresponde à natureza deste item. Além disso há notas fiscais de compras em supermercado e comprovantes ilegíveis.
Exemplificando:
Peça 40
p. Valor em R$. Discriminação
92. 45,76. churrasco a quilo
112. 120,00. não consta
113. 53.50. não consta
121. 68,31. itens de supermercado
136. 82,78. itens de supermercado
122. 40,00. não consta
165. 49,60. picanha à moda
170. 72,00. não consta.
Peça 41
p. Valor em R$. Discriminação
66. 36,28. itens de supermercado
68. 28,06. itens de supermercado
69. 142,20. itens de supermercado
72. 15,03. itens de supermercado
76. 52,14. ilegível
77. 40,96. itens de supermercado
89. 79,10. ilegível
100. 23,50. ilegível
140. ilegível. ilegível
147. 113,18. itens de supermercado
153. ilegível. ilegível
Peça 42
p. Valor em R$. Discriminação
67. 62,40. pizza
68. 25,05. itens de mercado
69. 65,04. itens de mercado
80. 48,10. itens de mercado
120. 67,88. itens de mercado
Sobre tais procedimentos cabe repetir a seguinte manifestação contida na instrução à peça 52:
6.3 Ademais, a grande quantidade de recibos e notas fiscais referentes a gastos efetuados com táxi, restaurantes e bares, atentam contra o princípio da moralidade dos gastos com recursos públicos, porquanto evidenciam gastos em proveito próprio ou alheio que não se comprovaram necessários à execução do objeto do convênio;
Consequentemente, há que se desconsiderar todos os gastos referentes a esse item.
17.2.7. Efeito no débito: nenhum
17.3. Efeito no débito Item10.1 Despesas gerais: diminuição de R$ 144,00 (subitem 17.2.2) 
18. Item questionado: 5 (11.2) : 'Telefone - R$ 1.000,00 - não consta documento comprobatório para este item'
18.1. Alegações
Também em relação a este item, verificam-se nos autos documentos que comprovam gastos de R$ 354,37:
 (i) peça 40- página 169
 (ii) peça 41- páginas 53, 57, 62, 97, 135, 142, 188 e 194
 (iii) peça 42- páginas 1, 10, 30, 103, 121, 122, 125, 134, 136 e 148 a 151
Pelo exposto, solicita-se o acolhimento das despesas adequadamente comprovadas nos autos.
18.2. Análise
Acolhe-se o valor pleiteado.
18.3. Efeito no débito: diminuição de R$ 354,37
19. Item questionado: 5 (11.7) : 'Taxas Bancárias e CPMF - R$ 2.000,00 - não consta documento comprobatório para este item:'
19.1. Alegação
O aludido item não integra o plano de trabalho constante da peça 1, p. 280-284 - versão aprovada quando do ajuste do plano de trabalho acima referido.
19.2. Análise
Acolhe-se o argumento oferecido.
19.3. Efeito no débito: nenhum
20. Item questionado: 5 (12.1) : 'Coordenador do projeto - R$ 6.000,00 - Consta à peça 42, p. 66, nota fiscal no valor de R$ 8.000,00. Aceitamos o valor de R$ 6.000,00 previsto no plano de trabalho:'
20.1. Alegações
O plano de trabalho, em sua versão final (aprovada em função do ajuste e constante da peça 1, p. 280-284) , prevê que a esta rubrica corresponde o montante de R$ 8.000,00. Destarte, deve ser aceito em sua integralidade o valor a que se refere a nota fiscal da peça 42, p. 66.
20.2. Análise
Procede a alegação da UNE quanto a esse tópico.
20.3. Efeito no débito: diminuição de R$ 2.000,00.
21. Assim, em face da análise procedida para verificar os impactos no débito apurado na instrução à peça 52, diante das alegações da UNE à peça 62, temos a seguir a relação dos itens que sofreram alteração:
	Item do plano de Trabalho
	 (A) Valor acolhido (instrução à peça 52) 
	 (B) Valor revisto
	 (A) - (B) = Impacto no débito
	Item da instrução (análise) 

	1.1. 3 gestores de projeto
	0,00
	5.957,67
	 (5.957,67) 
	6

	1.5. 2 tabuladores pesquisa
	800,00
	1.600,00
	 (800,00) 
	7

	1.6. 12 agentes culturais locais
	3.600,00
	27.200,00
	 (23.600,00) 
	8

	2.1. 27 passagens aéreas
	2.457,00
	818,24
	1.638,76
	9

	2.2. 81 dias de hospedagem e alimentação
	6.285,00
	1.620,00
	4.665,00
	10

	5.8. Passagens áreas
	40.883,64
	0,00
	40.883,64
	12

	5.11. Contratação de provedor
	0,00
	2.400,00
	 (2.400,00) 
	14

	9.2. 
				
	8.1.Projetos, tela e som completo
	35.800,00
	40.500,00
	 (4.700,00) 
	15

	9.8 Correio
	0,00
	240,00
	 (240,00) 
	16

	10.1. Despesas gerais
	0,00
	144,00
	 (144,00) 
	17

	11.2. Telefone
	0,00
	354,37
	 (354,37) 
	18

	12.1 Coordenador de projeto 
	6.000,00
	8.000,00
	 (2.000,00) 
	20

	Aumento no débito
			6.991,36
	
CONCLUSÃO
22. Analisados os novos elementos apesentados, conclui-se que o valor do débito deve ser aumentado em R$ 6.991,36. Propõe-se, desse modo, alterar o valor do débito de R$ 213.922,76 para R$ 220.914,12, mantendo-se inalterado os demais itens da proposta de mérito constante da instrução à peça 52.
INFORMAÇÕES ADICIONAIS
23. Cabe reiterar que o processo TC Processo 016.244/2012-5 trata de representação feita pelo Ministério Público junto ao TCU para apurar irregularidades entre diversos convênios nos quais a UNE figurou como entidade beneficiada. Entre esses convênios encontra-se o Convênio 550/2006 (SIAFI/SICONV 579964) , com valor total de R$ 436.783,00, integralmente a cargo do concedente Ministério da Cultura.
24. O processo conexo citado no item anterior já foi instruído, com proposta de mérito, e submetido ao MP/TCU, aguarda pronunciamento do Relator. Propôs-se naqueles autos, analisar somente as irregularidades que não tenham resultado em dano ao erário, de modo que as irregularidades ensejadoras de débito seriam tratadas neste processo. Nesse sentido, entende-se que não há reflexo entre as decisões proferidas nos dois processos.
25. Consta ainda à peça 62 a renúncia da advogada Marcela de Oliveira Santos, OAB/DF 45.459, na forma do art. 112 do Código de Processo Civil, ao mandato que lhe foi outorgado nestes autos.
PROPOSTA DE ENCAMINHAMENTO
26. Diante do exposto, submetem-se os autos à consideração superior, propondo:
a) rejeitar as alegações de defesa apresentadas, conjuntamente, pela União Nacional dos Estudantes - UNE e Srs. Gustavo Lemos Petta, Lúcia Kluck Stumpf e Rovilson Sanches Portela;
b) julgar irregulares as contas de Rovilson Sanches Portela, CPF XXX.002.831-XX, na condição de tesoureiro da entidade, e de Gustavo Lemos Petta - CPF XXX.202.198-XX e Lúcia Kluck Stumpf, CPF XXX.167.810-XX, na condição de presidentes da entidade, à época das irregularidades, e da União Nacional dos Estudantes - UNE, CNPJ 29.258.597/0002-31, na condição de entidade convenente, nos termos dos arts. 1º, inciso I, e 16, inciso III, alíneas 'b' e 'c', da Lei 8.443/1992, em razão das irregularidades apuradas na gestão dos recursos recebidos do Fundo Nacional de Cultura, destinados à realização do Projeto Pronac 06-10919 relativo ao Convênio 550/2006 (SIAFI/SICONV 579964) , condenando-os, solidariamente, ao pagamento das importâncias a seguir especificadas, atualizadas monetariamente e acrescidas dos juros de mora, calculados a partir da data original do débito até a sua efetiva quitação, na forma prevista na legislação em vigor, fixando-lhes o prazo de 15 (quinze) dias, a contar das respectivas notificações, para comprovar, perante o Tribunal, o recolhimento das referidas quantias aos cofres do Fundo Nacional de Cultura, nos termos do art. 23, inciso III, alínea 'a', da citada Lei c/c o art. 214, inciso III, alínea 'a', do Regimento Interno/TCU, da seguinte forma:
	VALOR ORIGINAL (R$) 
	DATA DA OCORRÊNCIA

	220.914,12 (D) 
	23/1/2007

	8.970,97 (C) 
	3/12/2009

. Valor atualizado até 19/3/2019: R$ 708.750,09 (peça 65) 
c) aplicar, individualmente, à União Nacional dos Estudantes - UNE, CNPJ 29.258.597/0002-31, e aos Srs. Rovilson Sanches Portela, CPF XXX.002.831-XX, Gustavo Lemos Petta - CPF XXX.202.198-XX e Lúcia Kluck Stumpf, CPF XXX.167.810-XX, a multa prevista no art. 57, da Lei 8.443/92 c/c o artigo 267 do Regimento Interno do TCU, fixando-lhes o prazo de 15 (quinze) dias, a contar da notificação, para que comprovem, perante o Tribunal, o recolhimento da referida quantia aos cofres do Tesouro Nacional, atualizada monetariamente, a contar da data do Acórdão até a data do efetivo recolhimento, caso não seja paga no prazo estabelecido, na forma da legislação em vigor;
d) autorizar, desde logo, nos termos do art. 28, inciso II, da Lei 8.443/1992, a cobrança judicial das dívidas caso não atendidas às notificações;
e) autorizar, caso requerido e se o processo não tiver sido remetido para cobrança judicial, o parcelamento das dívidas em até 36 (trinta e seis) parcelas mensais e consecutivas, nos termos do art. 26 da Lei 8.443/1992 c/c o art. 217 do RI/TCU, fixando-se o vencimento da primeira parcela em 15 dias, a contar do recebimento da notificação, e os das demais a cada 30 dias, devendo incidir sobre cada valor mensal os correspondentes acréscimos legais, na forma prevista na legislação em vigor, bem como esclarecer ao responsável que, em caso de parcelamento da dívida, a falta de pagamento de qualquer parcela importará no vencimento antecipado do saldo devedor (art. 217, § 2º, do RI/TCU) ;
f) encaminhar cópia da deliberação que vier a ser proferida ao Procurador-Chefe da Procuradoria da República no Estado de São Paulo, nos termos do § 3º do art. 16 da Lei 8.443/1992 c/c o § 7º do art. 209 do Regimento Interno do TCU, informando que o conteúdo da decisão do TCU pode ser consultado no endereço www.tcu.gov.br/acordaos e que o inteiro teor dos acórdãos, incluindo os relatórios e os votos, pode ser obtido no dia seguinte ao de sua oficialização."
É o relatório.

8.1. Luiz Fernando de Moraes (27.437/OAB-DF) e outros, representando União Nacional dos Estudantes e Pedro Henrique Rebello de Mendonca;  
8.2. Paula Costa (194.573/OAB-SP) e outros, representando Gustavo Lemos Petta, Lucia Kluck Stumpf, Rovilson Sanches Portela e União Nacional dos Estudantes.

Subprocurador-Geral Lucas Rocha Furtado.

TOMADA DE CONTAS ESPECIAL. MINISTÉRIO DA CULTURA. UNIÃO NACIONAL DOS ESTUDANTES. CONVENIO. IMPLANTAÇÃO DO PROJETO "CINEMA UNE EM MOVIMENTO". IMPUGNAÇÃO PARCIAL DE DESPESAS. CITAÇÃO SOLIDÁRIA DOS PRESIDENTES DA UNE E DO TESOUREIRO GERAL. APRESENTAÇÃO DE ALEGAÇÕES DE DEFESA. NECESSIDADE DE INDIVIDUALIZAÇÃO DAS RESPONSABILIDADES DOS PRESIDENTES DE ACORDO COM O PERÍODO DE GESTÃO DE CADA UM. RETORNO DOS AUTOS À UNIDADE INSTRUTORA PARA REINSTRUÇÃO.

TOMADA DE CONTAS ESPECIAL (TCE)

Secretaria de Controle Externo de Tomada de Contas Especial (SecexTCE).

Trata-se de tomada de contas especial instaurada pelo então Ministério da Cultura (MinC) , em desfavor de União Nacional dos Estudantes - UNE, CNPJ 29.258.597/0002-31, seus presidentes à época, Gustavo Lemos Petta e Lúcia Kluck Stumpf, e seu tesoureiro geral, Rovilson Sanches Portela, em razão de deficiências na prestação de contas do Convênio 550/2006 (Siconv 579964) , cujo objeto era a implantação do projeto "Cinema Une em Movimento".
2.	Na Sessão da Primeira Câmara de 01/10/2019, trouxe o processo para julgamento com a proposta de conceder novo e improrrogável prazo aos responsáveis para recolhimento do débito.
3.	Todavia, antes do julgamento, o eminente Minstro Benjamin Zymler alertou que havia algumas questões no processo que mereciam ser saneadas, propondo o retorno dos autos à unidade técnica.
4.	Primeiramente, sua Excelência destacou que o nexo de causalidade da aplicação dos recursos deveria ser melhor esclarecido, realizadando-se a conciliação bancária da gestão dos recursos, a fim de verificar se os comprovantes de despesa juntados aos autos correspondem, em data e valor, aos saques ocorridos na conta específica do convênio ou em outra conta da Une na qual tenham sido movimentados os recursos.
5.	Em segundo, o Ministro Zymler observou que a responsabilidade sobre o débito deveria ser melhor individualizada, pois os responsáveis Lúcia Kluck Stumpf e Gustavo Lemos Petta ocuparam períodos diferentes na presidência da União Nacional dos Estudantes, não obstante estarem respondendo solidariamente pelo valor total do débito.
6.	Por fim, o sua Excelência salientou que, embora o tesoureiro-geral da gestão de Gustavo Petta, Rovilson Sanches Portela, tenha sido citado no presente processo como responsável solidário,  nada se falou em relação ao tesoureiro-geral que o sucedeu, Harlen Oliveira Cunha. Assim, seria cabível que a unidade instrutora avaliasse a conduta de Harlen e, se fosse o caso, promovesse sua citação.  
7.	Com efeito, para que seja melhor caracterizado o nexo causal entre a aplicação de recursos e o objeto do convênio, faz-se mister que a unidade instrutora realize a conciliação bancária da gestão dos recursos, confrontando os extratos das contas correntes de movimentação dos recursos (seja ela a conta específica do convênio ou outra conta da Une) com os comprovantes de despesas juntados.
8.	Outrossim, verifica-se que Gustavo Lemos Petta ocupou a titularidade da Une de 2005 a 2007, ao passo que Lúcia Kluck Stumpf esteve na presidência da entidade de 2007 a 2009, enquanto que o convênio teve sua vigência entre 27/12/2006 e 31/7/2008. Assim, parte das despesas foram executadas na gestão do primeiro responsável e parte na gestão da segunda. Diante desse fato, é necessário que o valor devido por cada presidente seja individualizado de acordo com o período de sua gestão e de realização das despesas glosadas.
9.	Finalmente, embora a condição de tesoureiro-geral por si só não seja suficiente para caracterizar a responsabilidade sobre as irregularidades ora observadas, considerando que o tesoureiro-geral Rovilson Sanches Portela teve participação ativa na gestão dos recursos do convênio durante a presidência de Gustavo Lemos Petta, cumpre verificar se o mesmo ocorreu com Harlen Oliveira Cunha e, se for o caso, promover sua citação.
10.	Por essas razões, cumpre retornar os autos à unidade instrutora para que sejam saneadas as questões acima relatadas.
11.	Diante do exposto, acolhendo in totum a sugestão do Ministro Benjamin Zymler, voto no sentido de que seja adotado o acórdão que ora submeto a este Colegiado.
TCU, Sala das Sessões Ministro Luciano Brandão Alves de Souza, em 1º de outubro de 2019.
Ministro BRUNO DANTAS 
Relator